【裁判字號】    95,訴,3240
【裁判日期】    951130
【裁判案由】    毒品危害防制條例
【裁判全文】
臺灣板橋地方法院刑事判決              95年度訴字第3240號
公  訴  人  臺灣板橋地方法院檢察署檢察官
被      告  甲○○
                  （現另案於臺灣臺北監獄臺北分監執行中）
上列被告因違反毒品危害防制條例案件，經檢察官提起公訴（95
年度毒偵字第7040號），本院裁定改依簡式審判程序審理，判決
如下：
    主  文
甲○○施用第一級毒品，累犯，處有期徒刑柒月。
    事  實
一、甲○○前於民國88年及89年間，均因施用毒品案件，先後二
    次經臺灣士林地方法院以88年度毒聲字第3779號、89年度毒
    聲字第446 號裁定送觀察、勒戒後，均認無繼續施用毒品之
    傾向，分別於88年8 月3 日、89年7 月1 日執行完畢釋放出
    所，並經臺灣士林地方法院檢察署檢察官於88年8 月3 日以
    88年度偵字第7130號、89年6 月29日以89年度毒偵字第91號
    為不起訴處分確定。復於92年間因施用第一級毒品案件，經
    本院以92年度訴字第2437號判決判處有期徒刑8 月，並於93
    年3 月2 日確定；同年間，另因竊盜案件，經本院以92年度
    簡字第3391號判決判處有期徒刑6 月確定，上開二案件復經
    本院以93年度聲字第558 號裁定應執行有期徒刑1 年1 月確
    定，嗣於93年11月30日縮刑期滿執行完畢（再犯本罪構成累
    犯）。詎仍不知悔改，於95年8 月22日凌晨時分，因姓名、
    年籍不詳，綽號「小胖」之友人，夥同另不詳姓名年籍成年
    男子二人，駕駛車輛停放在臺北縣五股鄉○○路○ 段543 巷
    之路邊，並與甲○○相約於上開車上見面，該「小胖」之人
    因恐甲○○向警方通報渠等施用毒品，乃要求甲○○吸食一
    口毒品，以示誠意；甲○○亦表示同意，接過「小胖」之吸
    食器，併同施用置放於吸食器內之第一級毒品海洛因及第二
    級毒品甲基安非他命一次。嗣於95年8 月23日15時45分許，
    為警在臺北縣五股鄉○○路240 號3 樓查獲，經採集甲○○
    之尿液，送請檢驗後，結果呈海洛因、甲基安非他命陽性反
    應，始知上情。
二、案經臺北縣政府警察局新莊分局報請臺灣板橋地方法院檢察
    署檢察官偵查起訴。本院於準備程序進行中，被告就被訴事
    實為有罪之陳述，經告知簡式審判程序之旨，並聽取公訴人
    、被告之意見後，由本院合議庭裁定由受命法官獨任進行簡
    式審判程序。
    理  由
一、程序部分：毒品危害防制條例業已於民國92年7 月9 日修正
    公布，並於93年1 月9 日施行，並將施用毒品之刑事處遇區
    分為「初犯」、「5 年內再犯」、「5 年後再犯」。「初犯
    」之處理方式，檢察官應先聲請法院裁定令被告入勒戒處所
    觀察、勒戒，並視有無繼續施用毒品傾向，決定應予釋放、
    為不起訴之處分，或應聲請法院裁定令入戒治處所強制戒治
    ；「5 年內再犯」因其再犯率甚高，原據以實施之觀察、勒
    戒及強制戒治既已無法收其實效，自應施以刑事處遇。觀察
    、勒戒或強制戒治5 年後再犯者，顯見前所實施之觀察、勒
    戒或強制戒治已足以遮斷其施用毒品之癮，為期自新及協助
    其戒除毒癮，對此5 年後再犯者，爰明定仍適用初犯之規定
    ，先經觀察、勒戒、強制戒治之程序。惟修正後毒品危害防
    制條例就施用毒品者，祇於「初犯」及「5 年後再犯」2 種
    情形，有其追訴條件之限制，即須於初犯經觀察、勒戒或強
    制戒治釋放後，5 年內均無施用毒品之行為，始能認其前所
    實施之觀察、勒戒或強制戒治已足遮斷毒癮，而得於5 年後
    再犯時，再予適用初犯之規定，重行觀察、勒戒等程序。倘
    5 年內已經再犯，被依法追訴處罰，縱其第3 次（或第3 次
    以上）施用毒品之時間在初犯釋放5 年以後，即與「5 年後
    再犯」之情形有別，且因已於「5 年內再犯」，顯見其再犯
    率甚高，原實施觀察、勒戒或強制戒治，已無法收其實效，
    而無5 年戒斷期之存在，自無再經觀察、勒戒及強制戒治之
    必要，應由檢察官逕行起訴，始符新法修正之本旨，此觀之
    最高法院95年5 月9 日95年第7 次刑事庭會議決定自明。本
    件被告甲○○因已於初犯釋放後5 年內再犯施用毒品罪並經
    法院判刑確定（如事實欄所示），縱本次施用毒品之時間在
    初犯釋放5 年以後，仍與「5 年後再犯」之情形有別，依首
    揭說明，檢察官自應依法起訴，合無違誤，先予說明。
二、訊據被告甲○○對於前開施用第一級海洛因、第二級毒品甲
    基安非他命等犯行全部坦白承認，且其於95年8 月23日經警
    採集尿液送驗結果，呈鴉片類嗎啡陽性及甲基安非他命類陽
    性反應等情，有台灣檢驗科技股份有限公司濫用藥物尿液檢
    驗報告（報告編號：CH/2006/81210） 、臺北縣政府警察局
    新莊分局毒品尿液對照表各一份附卷可按（見95年度毒偵字
    第7040號卷第22-2 3頁），自堪認被告前開自白應與事實相
    符。又被告有如事實欄所載之毒品執行前科，有臺灣高等法
    院被告前案紀錄表一份附卷可按，是被告於觀察勒戒執行完
    畢釋放後5 年內再犯前案施用毒品罪（即本院92年度訴字第
    2437號），復再犯本件施用第一級、第二級毒品之罪，檢察
    官即應訴追，本件事證明確，其犯行堪予認定。
三、查海洛因、甲基安非他命分別為毒品危害防制條例第2 條第
    2 項第1 款、第2 款所列之第一級毒品、第二級毒品，不得
    非法持有、施用，是核被告甲○○所為係犯同條例第10條第
    1 項、第2 項之施用第一級毒品罪及施用第二級毒品罪。其
    於施用前後持有毒品之行為，應為其施用毒品之犯行所吸收
    ，不另論罪。又被告以一施用行為同時施用第一級毒品海洛
    因及第二級毒品甲基安非他命，為想像競合犯，應從較重之
    施用第一級毒品罪處斷。再查，被告有如事實欄所示之論罪
    科刑執行前科，有卷附臺灣高等法院被告前案紀錄表一份可
    按，其於受有期徒刑執行完畢後，五年內再故意犯本件有期
    徒刑以上之罪，為累犯，應依法加重其刑。爰審酌被告前已
    有多次施用毒品之前科、素行不佳，不思改過自新，竟仍施
    用毒品，戕害自己身心健康，造成社會問題，所為殊非可取
    ，惟考量被告本次施用毒品係受「小胖」等友人之要求為之
    ，情節非重，且犯後坦承犯行，態度良好等一切情狀，量處
    如主文所示之刑，以資懲儆。
據上論斷，應依刑事訴訟法第273 條之1 第1 項、第299 條第1
項前段，毒品危害防制條例第10條第1 項、第2 項、刑法第11條
前段、第55條、第47條第1 項，判決如主文。
本案經檢察官張誌洋到庭執行職務。
中    華    民    國    95    年    11    月    30    日
                  刑事第五庭    法  官  許映鈞
以上正本證明與原本無異。
如不服本判決，應於送達後10日內向本院提出上訴狀（須附繕本
）。
                                書記官  呂苗澂
中    華    民    國    95    年    11    月    30    日
附錄本案所犯法條全文
毒品危害防制條例第10條
施用第一級毒品者，處6月以上5年以下有期徒刑。
施用第二級毒品者，處3年以下有期徒刑。


司法院資訊處製作；財團法人民間司法改革基金會備份。
